【裁判字號】    91,訴,6618
【裁判日期】    921027
【裁判案由】    遷讓房屋
【裁判全文】
臺灣臺北地方法院民事判決  九十一年度訴字第六六一八號
    原      告    丙○○
    訴訟代理人    乙○○
    複  代理人    劉錦隆律師
    被      告    彭春香即甲○.
                  丁○
    共      同
    訴訟代理人    李建民律師
右當事人間遷讓房屋事件，本院於民國九十二年十月十三日言詞辯論終結，本院判決
如左：
    主    文
被告應給付原告新台幣捌拾萬零陸仟陸佰陸拾陸元，及自民國九十二年十月十四日起
至清償日止，按年息百分之五計算之利息。
原告其餘之訴駁回。
訴訟費用由被告負擔。
本判決第一項於原告以新台幣參拾萬元供擔保後，得假執行；但被告以新台幣捌拾萬
元供擔保後，得免為假執行。
原告其餘假執行之聲請均駁回。
    事    實
甲、原告方面：
一、聲明：被告應連帶給付原告新台幣（下同）八十萬零六千六百六十六元，及自民
    國九十二年十月十四日起至清償日止，按年息百分之五計算之利息，並願供擔保
    請准宣告假執行。
二、陳述：
（一）坐落台北市○○路一號二樓之一之房屋（建號中山區○○段○○段二○七五建
      號）為原告於九十年十一月二十八日向鈞院得標買受，並於九十一年五月三十
      一日取得權利移轉證書，依強制執行法第九十八條第一項規定，原告自九十一
      年五月三十一日起取得系爭房屋所有權。訴外人蔡隆發於八十五年七月十七日
      將系爭房屋出租與訴外人梁能彰，每月租金五萬五千元，嗣訴外人梁能彰又將
      系爭房屋讓渡給丁○，目前由被告彭春香使用經營甲○○○○。被告無權占有
      系爭房屋，係共同故意不法侵害原告之所有權，致原告受有相當租金之損害，
      自應連帶賠償原告，茲以系爭房屋原出租予訴外人梁能章每月五萬五千元為準
      ，請求被告自九十一年五月三十一日起至遷讓返還系爭房屋即九十二年八月二
      十日止，按月連帶賠償原告五萬五千元。
（二）對被告抗辯之陳述：被告提出之委託書、協議書、協議書、承諾書均不實在。
      且訴外人蔡許月鶴既在八十八年間仍對訴外人梁能章終止系爭房屋之租約，並
      請求訴外人梁能章遷讓房屋，及訴請又新汽車修護補習班張素梅遷讓返還松江
      路一號二樓之一房屋，絕不可能授權訴外人林秀姿於八十七年十月十九日與原
      告丁○、又新汽車修護補習班訂立內容載有丁○代訴外人蔡許月鶴解決訴外人
      梁能章與訴外人蔡許月鶴間之租賃契約及願與又新汽車修護補習班遷讓房屋給
      丁○使用之協議書，且若該協議書為真，訴外人梁能章與被告丁○及又新汽車
      修護補習班亦不可能不在與訴外人蔡許月鶴間之訴訟提出該協議書而為主張，
      足證該協議書及委託書為偽造。姑不論被告所提八十七年十月十九日之協議書
      及八十八年四月九日之承諾書並不實在，該協議書及承諾書亦未記載訴外人蔡
      許月鶴同意將系爭房屋出租給被告丁○，且不收租金。
三、證據：提出建物登記簿謄本一份、房屋現值證明一份、租約影本一份、不動產權
    利移轉證書影本一件、台北市政府警察局中山分局函影本一件、房屋租賃契約書
    影本一件、本院八十八年度訴字第一一九五號民事判決影本一件。
乙、被告方面：
一、聲明：原告之訴及假執行聲請均駁回，如受不利之判決，請准供擔保宣告免為假
    執行。
二、陳述：
（一）八十八年度訴字第一一九五號蔡秀玲、蔡美玲向梁能章、林秀姿、丁○請求相
      當於租金之不當得利之訴訟，其既判力應及於本件訴訟。
（二）依八十七年十月十九日被告丁○與原屋主蔡許月鶴簽訂協議書第貳項第四條第
      ２點約定事項及八十八年四月九日原屋主蔡許月鶴出具之承諾書，被告丁○對
      系爭松江路一號二樓及二樓之一有租賃權，且已無需再支付租金，原告係於九
      十一年五月三十一日於本院九十年執字第八七六六號強制執行事件因拍賣無人
      應買，以債權承受方式取得系爭松江路一號二樓之一房屋，依買賣不破租賃原
      則，租賃關係對原告仍有效存在，被告丁○自屬有權占有，被告尚無需支付租
      金予原告，原告逕提本訴，顯無理由。
（三）系爭二樓之一甲○○○○實際上由被告丁○經營，而借用被告彭春香名義登記
      為負責人，被告丁○對系爭房屋既有租賃權已如前述，被告彭春香本於被告丁
      ○之租賃關係，自非無權占有。
三、證據：本院八十七年訴字第九六○號刑事判決影本乙份、本院八十七年易字第三
    八號刑事判決影本乙份、委託書影本乙份、協議書影本二份、八十七年執全字第
    一一八五號囑託查封登記書影本乙份、撞球場讓渡書影本乙份、承諾書影本乙份
    、本院八十八年票字第二○八二○號民事裁定影本乙份、原告八十九年八月七日
    陳報狀影本乙份、銀行匯款回條影本乙份、拍賣公告影本二份為證，並聲請借本
    院八十五年執字第三五三二號清償債務事件卷附之蔡許月鶴簽名之送達證書，連
    同被告丁○持有之委託書影本及協議書正本送請法務部調查局鑑定。
    理    由
一、按民事訴訟法第四百零一條第一項所謂繼受人，依最高法院三十三年上字第一五
    六七號判例意旨，包括因法律行為而受讓訴訟標的之特定繼承人在內。而所謂訴
    訟標的，係指為確定私權所主張或不認之法律關係，欲法院對之加以裁判者而言
    。至法律關係，乃法律所定為權利主體之人，對於人或物所生之權利義務關係。
    惟所謂對人之關係與所謂對物之關係，則異其性質。前者係指依實體法規定為權
    利主體之人，得請求特定人為特定行為之權利義務關係，此種權利義務關係僅存
    在於特定之債權人與債務人之間，倘以此項對人之關係為訴訟標的，必繼受該法
    律關係中之權利或義務人始足當之，同法第二百五十四條第一項亦指此項特定繼
    受人而言。後者則指依實體法規定為權利主體之人，基於物權，對於某物得行使
    之權利關係而言，此種權利關係，具有對世效力與直接支配物之效力，如離標的
    物，其權利失所依據，倘以此項對物之關係為訴訟標的時，其所謂繼受人凡受讓
    標的物之人，均包括在內。本件訴訟既本於買賣契約請求辦理所有權移轉登記，
    自係以對人之債權關係為其訴訟標的，而訴外人某僅為受讓權利標的物之人，並
    未繼受該債權關係中之權利或義務，原確定判決之效力，自不及於訴外人某（最
    高法院六十一年度台再字第一八六號裁判可資參照）。經查，蔡秀玲、蔡美玲以
    梁能章、林秀姿、丁○無權占有坐落台北市○○路一號二樓之一房屋為由，而向
    梁能章、林秀姿、丁○請求相當於租金之不當得利損害金，經本院八十八年度訴
    字第一一九五號判決梁能章、林秀姿、丁○應自八十八年四月二十二日起至返還
    房屋之日止，按月給付蔡秀玲、蔡美玲五萬五千元等情，有本院八十八年度訴字
    第一一九五號判決在卷可稽，本件原告固係繼受系爭房屋之所有權，惟本件原告
    係請求被告給付相當於租金之損害金，係以對人之債權關係為其訴訟標的，揆諸
    前揭說明，原告僅為受讓權利標的物之人，並未繼受該債權關係中之權利或義務
    ，原確定判決之效力，自不及於原告，是原告提起之本件訴訟，並非本院八十八
    年度訴字第一一九五號事件既判力所及，先予敘明。
二、原告主張坐落台北市○○路一號二樓之一之房屋為原告於九十年十一月二十八日
    向本院得標買受，並於九十一年五月三十一日取得權利移轉證書，原告自九十一
    年五月三十一日起取得系爭房屋所有權，被告無權占有系爭房屋經營甲○○○○
    ，爰請求被告自九十一年五月三十一日起至遷讓返還系爭房屋即九十二年八月二
    十日止，按月連帶賠償原告五萬五千元等語。被告則以依被告丁○與原屋主蔡許
    月鶴簽訂協議書及原屋主蔡許月鶴出具之承諾書，被告丁○對系爭房屋有租賃權
    ，且已無需再支付租金，依買賣不破租賃原則，租賃關係對原告仍有效存在，被
    告丁○自屬有權占有，至甲○○○○實際上由被告丁○經營，而借用被告彭春香
    名義登記為負責人，被告丁○對系爭房屋既有租賃權，被告彭春香本於被告丁○
    之租賃關係，自非無權占有等語置辯。
三、原告主張坐落台北市○○路一號二樓之一之房屋為原告於九十年十一月二十八日
    向本院得標買受，並於九十一年五月三十一日取得權利移轉證書，系爭房屋係由
    被告丁○經營甲○○○○，而借用被告彭春香名義登記為負責人，嗣系爭房屋於
    九十二年八月二十日已返還原告等情，已據其提出建物登記簿謄本一份、不動產
    權利移轉證書影本一件為證，並為被告所不爭執，原告主張之此部分事實，堪信
    為真實。本件所爭執者，厥為被告是否有占有系爭房屋之權源。
四、按當事人主張有利於己之事實者，就其事實有舉證之責任，民事訴訟法第二百七
    十七條有明文之規定。又被告對原告就其占有之物有所有權存在之事實無爭執，
    而僅以非無權占有為抗辯者，原告於被告無權占有之事實，無舉證責任。被告應
    就其取得占有，係有正當權源之有利事實證明之。被告固提出八十七年十月十九
    日被告丁○與訴外人即原屋主蔡許月鶴簽訂協議書及八十八年四月九日原屋主蔡
    許月鶴出具之承諾書，用以證明被告丁○對系爭房屋有租賃權，惟查，原告否認
    被告提出之委託書、協議書及承諾書之真正，被告並未證明該等文件之真正，況
    細繹原告所提出之協議書及承諾書，亦未記載訴外人蔡許月鶴同意將系爭房屋出
    租給被告丁○，且不收租金等語，是被告所辯其占有系爭房屋有正當權源等語，
    即不可採。
五、又按無法律上之原因而受利益，致他人受損害者，應返還其利益，民法第一百七
    十九條有明文之規定。被告無權占有系爭房屋，已如前述，而無權占有他人之房
    屋，可能獲得相當於租金之利益，為社會通常之觀念，本件系爭房屋原出租予訴
    外人梁能章每月租金係五萬五千元，則原告請求被告返還自九十一年五月三十一
    日起至遷讓房屋即九十二年八月二十日止，每月五萬五千元，共計八十萬零六千
    六百六十六元，為有理由（即55000x(14+2/3)=806666）。至原告另依共同侵權
    行為之規定請求被告負連帶賠償責任，惟被告所為並不構成侵權行為，原告請求
    被告負連帶責任，即屬無據。
六、從而，原告依不當得利之法律關係訴請被告給付原告八十萬零六千六百六十六元
    ，及自九十二年十月十四日起至清償日止，按年息百分之五計算之利息，即無不
    合，應予准許，逾此部分之請求，則無理由，應予駁回。
七、本件為判決基礎之事證已臻明確，兩造其餘攻擊防禦方法及提出之證據，核於本
    件判決結果不生影響，爰不另一一論述，附此敘明。
八、兩造均陳明願供擔保聲請宣告假執行及免為假執行，就原告勝訴部分，經核無不
    合，爰分別酌定相當擔保金額准許之。至原告敗訴部分，其假執行之聲請，失所
    附麗，應予駁回。
九、結論：原告之訴為一部分有理由，一部分無理由，依民事訴訟法第七十九條、第
    八十五條第一項前段、第三百九十條第二項、第三百九十二條第二項判決如主文
    。
中      華      民      國    九十二    年      十      月    二十七    日
                                            民事第六庭法      官  郭美杏
右為正本係照原本作成
如對本判決上訴，須於判決送達後廿日內向本院提出上訴狀
中      華      民      國    九十二    年      十一    月    三        日
                                                      法院書記官  陳如庭
民事訴訟法第三百九十二條
法院得宣告非經原告預供擔保，不得為假執行。
法院得依聲請或依職權，宣告被告預供擔保，或將請求標的物提存而免為假執行。
依前項規定預供擔保或提存而免為假執行，應於執行標的物拍定、變賣或物之交付前
為之。


司法院資訊處製作；財團法人民間司法改革基金會備份。
